【裁判字號】    99,訴,1367
【裁判日期】    990930
【裁判案由】    偽造文書
【裁判全文】
臺灣臺北地方法院刑事判決              99年度訴字第1367號
公  訴  人  臺灣臺北地方法院檢察署檢察官
被      告  乙○○
上列被告因偽造文書案件，經檢察官提起公訴（99年度偵字第18
334號），本院合議庭依被告於準備程序進行中為有罪陳述，裁
定由受命法官獨任進行簡式審判程序審理，判決如下：
    主      文
乙○○行使偽造私文書，足以生損害於公眾及他人，處有期徒刑
參月，如易科罰金，以新臺幣壹仟元折算壹日。附表編號1至11
所示偽造「甲○○」署押肆拾玖枚均沒收。
    事實及理由
一、本案犯罪事實、證據，引用附件檢察官起訴書記載，事實部
    分補充：乙○○基於行使偽造私文書之單一犯意，佯以「甲
    ○○」冒名應訊，於民國99年6月13日晚間8時6分起至同日
    晚間8時27分許止，在臺北市政府警察局松山分局中崙派出
    所，接續於附表編號1至11文件偽造「甲○○」署押49枚，
    其中編號5係向警察機關表示業收受扣押物品收據之意，編
    號6表示同意夜間偵訊、編號7表示已受刑事訴訟法第95條所
    定權利告知事項、編號8表示已知悉遭逮捕原因及收受逮捕
    通知，編號9則表示受逮捕人要否通知親友及通知親友以該
    人受逮捕原因，均足以表示簽名人一定用意之證明，而偽造
    編號5-9私文書，並交付承辦警員收執存卷以行使，再承前
    偽造署押接續犯意，於同日晚間10時23分許，在臺北市○○
    路131號之臺灣臺北地方法院檢察署檢察官訊問時，在編號1
    0文件偽造「甲○○」署名1枚，足以生損害於偵查機關偵
    查犯罪與文書製作之正確性及甲○○。
二、按被告於編號5-9文件之署押，係向警察機關依序表示同意
    夜間偵訊、已受刑事訴訟法第95條所定權利告知事項、已知
    悉遭逮捕原因及收受逮捕通知、己要否通知親友及通知親友
    以該人受逮捕原因與收受通知，均足以表示一定用意之證明
    ，核屬刑法第210條私文書（最高法院93年度臺上字第1187
    號、同年度臺上字第1454號、90年度臺上字第6057號判決參
    照）。而被告於編號1-4、10-11所示文件簽名、捺指印，尚
    不能表示其有製作何種文書之意思，及曾為何等內容意思表
    示，而無表明為文書之用意，故不具文書性質（臺灣高等法
    院暨所屬法院88年法律座談會刑事類提案第8號），僅係偽
    造署押行為，是核其所為，係犯刑法第217條第1項偽造署押
    罪、第216條、第210條行使偽造私文書罪。其於附表編號5-
    9所示文件偽造署押係偽造私文書之階段行為，偽造低度行
    為復經行使高度行為所吸收，均不另論罪。而被告附表編號
    1-4、10-11、5-9多次偽造署押、行使偽造私文書犯行部分
    ，因其冒名應訊，主觀上當有自始至終在同一刑事案件各階
    段中偽造私文書及署押之意，故各個舉動僅為犯罪行為一部
    ，是同一刑事案件中數偽造行為可視為一刑事訴訟程序之數
    個階段，不過係行為接續而完成整個犯罪，亦係基於單一犯
    意接續所為，侵害單一法益，應包括於一行為予以評價，亦
    為接續犯，應論以一罪。而被告以一接續行為，同時觸犯刑
    法第217條第1項偽造署押罪（附表編號1-4、10-11部分）、
    第216條、第210條行使偽造私文書罪（附表編號5-9部分）
    ，為想像競合犯，應依刑法第55條規定，從一重之行使偽造
    私文書罪處斷。爰審酌被告於90年因公共危險、91年因過失
    傷害、97年因詐欺案件，均經法院判處罪刑確定（未構成累
    犯），有臺灣高等法院被告前案紀錄表可按，素行欠佳；其
    所為妨礙偵查機關文書製作及偵查犯罪正確性，亦使甲○○
    受有刑事程序追訴處罰之風險；惟坦承犯行，犯後態度尚可
    ，兼衡其智識程度及欲規避刑責始為本案犯行之犯罪動機、
    目的、犯罪手段、生活狀況等一切情狀，量處如主文所示之
    刑，並諭知易科罰金折算標準。附表編號1-11文件內偽造「
    甲○○」署押合計49枚，俱依刑法第219條規定宣告沒收。
三、不另為無罪諭知部分：
(一)公訴意旨認：被告於編號1-4、10-11文件偽造「甲○○」署押
  ，亦涉犯刑法第216條、第210條行使偽造私文書罪嫌云云。
(二)惟查：被告於編號1-4、10-11所示文件簽名、捺指印，細繹其
  意，並無表示其有何製作文書之意思，及曾為何等內容意思表
  示，而無表明為文書之用意，故不具文書性質，是公訴人認屬
  私文書云云，容有未洽，原應諭知無罪，惟此部分若成立犯罪
  ，與前揭論罪科刑部分，有接續犯之實質上一罪關係，乃不另
  諭知無罪。
據上論斷，依刑事訴訟法第273條之1第1項、第299條第1項前段
、第310條之2、第454條第2項，刑法第216條、第210條、第217
條第1項、第55條、第219條、第41條第1項前段，判決如主文。
中    華    民    國    99    年    9     月    30    日
                    臺灣臺北地方法院刑事第14庭
                              法  官  陳琪媛
以上正本證明與原本無異。
如不服本判決，應於判決送達後10日內向本院提出上訴狀。
                              書記官  陳豪達
中    華    民    國    99    年    9     月    30    日
附錄法條：
中華民國刑法第210條
偽造、變造私文書，足以生損害於公眾或他人者，處5年以下有
期徒刑。
中華民國刑法第216條
行使第210條至第215條之文書者，依偽造、變造文書或登載不實
事項或使登載不實事項之規定處斷。
中華民國刑法第217條
偽造印章、印文或署押，足以生損害於公眾或他人者，處3年以
下有期徒刑。
盜用印章、印文或署押，足以生損害於公眾或他人者，亦同。
附表：（臺灣臺北地方法院檢察署99年度偵字第18334號卷，下
       稱偵卷）
┌──┬───────────┬─────────────┬────┐
│編號│文件                  │偽造之署押                │性質    │
├──┼───────────┼─────────────┼────┤
│ 1  │調查筆錄（即警詢筆錄）│(1)應告知事項受詢問人欄「李│署押    │
│    │                      │  永欽」署名1枚、指印1枚；│        │
│    │                      │  夜間訊問同意欄「甲○○」│        │
│    │                      │  署名1枚、指印1枚（偵卷第│        │
│    │                      │  13頁）。                │        │
│    │                      │(2)筆錄騎縫指印3枚（偵卷第 │        │
│    │                      │  13之1頁）               │        │
│    │                      │(3)筆錄末端受詢問人欄「李永│        │
│    │                      │  欽」署名1枚、指印1枚；筆│        │
│    │                      │  錄騎縫指印3枚（偵卷第14 │        │
│    │                      │  頁）。                  │        │
├──┼───────────┼─────────────┼────┤
│ 2  │相片影像資料查詢結果  │「甲○○」署名1枚、指印1枚│署押    │
│    │                      │（偵卷第15頁）。          │        │
├──┼───────────┼─────────────┼────┤
│ 3  │臺北市政府警察局松山分│(1)執行之結果：發現應行扣物│署押    │
│    │局搜索扣押筆錄        │  ，受執行人簽名捺印欄之「│        │
│    │                      │  甲○○」署名1枚、指印1  │        │
│    │                      │  枚（偵卷第20頁）。      │        │
│    │                      │(2)筆錄末端受執行人欄之「李│        │
│    │                      │  永欽」署名1枚、指印1枚；│        │
│    │                      │  在場人欄「甲○○」署名1 │        │
│    │                      │  枚、指印1枚（偵卷第21頁 │        │
│    │                      │  ）。                    │        │
├──┼───────────┼─────────────┼────┤
│ 4  │扣押物品目錄表        │持有人欄「甲○○」署名2枚 │署押    │
│    │                      │、指印2枚（偵卷第22-23頁）│        │
│    │                      │。                        │        │
├──┼───────────┼─────────────┼────┤
│ 5  │扣押物品收據證明書    │受執行人欄「甲○○」署名1 │私文書  │
│    │                      │枚、指印1枚（偵卷第24頁） │        │
│    │                      │。                        │        │
├──┼───────────┼─────────────┼────┤
│ 6  │夜間偵訊同意書        │立書人欄「甲○○」署名1枚 │私文書  │
│    │                      │、指印1枚（偵卷第25頁）。 │        │
├──┼───────────┼─────────────┼────┤
│ 7  │嫌疑人權利告知書      │被告知人欄「甲○○」署名1 │私文書  │
│    │                      │枚、指印1枚（偵卷第26頁） │        │
│    │                      │。                        │        │
├──┼───────────┼─────────────┼────┤
│ 8  │執行拘提逮捕告知本人通│被通知簽名捺印人欄「甲○○│私文書  │
│    │知書                  │」署名1枚、指印1枚（偵卷第│        │
│    │                      │27頁）。                  │        │
├──┼───────────┼─────────────┼────┤
│ 9  │執行拘提逮捕告知親友通│被通知簽名捺印人欄「甲○○│私文書  │
│    │知書                  │」署名1枚、指印1枚（偵卷第│        │
│    │                      │28頁）。                  │        │
├──┼───────────┼─────────────┼────┤
│ 10 │訊問筆錄              │受訊問人欄「甲○○」署名1 │署押    │
│    │                      │枚（偵卷第45頁背面）。    │        │
├──┼───────────┼─────────────┼────┤
│ 11 │指紋卡片              │指印14枚。                │署押    │
├──┴───────────┼─────────────┴────┤
│小                        計│署名15枚、指印34枚                  │
├──────────────┼──────────────────┤
│合                        計│署押49枚                            │
└──────────────┴──────────────────┘

司法院資訊處製作；財團法人民間司法改革基金會備份。
